臺灣高雄地方法院刑事判決　　　　　　　　　　　　九十一年度易字第三八九號
　　公　訴　人　臺灣高雄地方法院檢察署檢察官
　　被　　　告　丁○○○
　　被　　　告　丙○○
右列被告等因傷害等案件，經檢察官提起公訴（九十一年度調偵字第四四五號），本
院判決如左：
    主  文
丁○○○以強暴使人行無義務之事，未遂，處罰金壹仟元，如易服勞役，以參佰元折
算壹日。
丙○○公然侮辱人，處罰金壹仟伍佰元，如易服勞役，以參佰元折算壹日；又以加害
生命、身體之事，恐嚇他人致生危害於安全，處罰金參仟元，如易服勞役，以參佰元
折算壹日。應執行罰金肆仟元，如易服勞役，以參佰元折算壹日。
    事  實
一、丁○○○、丙○○母子二人與甲○○同係位在高雄縣鳳山市○○街六十八巷翠亨
    村大樓之住戶，渠等常因該大樓停放機車致阻塞通道之事發生糾紛。於民國九十
    一年四月十六日下午五時三十分許，渠等又因停放機車之事於該大樓管理室再起
    爭執，丁○○○竟基於使人行無義務之事之故意，以徒手強拉甲○○左手之強暴
    方式，欲強拉甲○○至管理室外理論，然因甲○○之右手勾住管理室檯台而未得
    逞。隨後，丙○○因見其母丁○○○與甲○○發生口角，竟基於公然侮辱之犯意
    ，於公眾得共聞共見之管理室內，以「幹你娘」等足以貶損甲○○名譽之粗鄙言
    語，公然辱罵甲○○，致甲○○深覺名譽受損；復另基於恐嚇之犯意，對甲○○
    恫稱：若走出管理室以後再讓我遇上，你就死定了等語，使甲○○心生畏懼，致
    生危害於甲○○生命、身體之安全。
二、案經甲○○訴由高雄縣警察局鳳山分局報告臺灣高雄地方法院檢察署偵查起訴。
    理  由
一、訊據被告丁○○○、丙○○固坦認於右揭時地與告訴人甲○○發生爭執之事實，
    惟均矢口否認有何強制、公然侮辱及恐嚇之犯行，被告丁○○○辯稱：伊有拉甲○○，是要拉她去看那部機車，她不要出去，甩開伊的手，伊就沒有再拉她了云
    云；被告丙○○則以：當時是因為停車的問題發生爭執，只是談事情，伊沒有罵
    甲○○三字經，也沒有恐嚇甲○○說走出去就要讓她死云云置辯。
二、經查：
  (一)右揭犯罪事實，業據告訴人甲○○於警訊及偵審中指訴：在九十一年四月十六日
    下午五點半，我要推車出去，經過管理室，就看到他們幾人在吵，當時我請丁○○○坐下來好好談，丁○○○就拉我的左手，欲從管理室把我拖出外面，我用右
    手勾住管理室的櫃台，才沒有被拖出管理室；丙○○又指責我管太多事，連大樓
    安全通道停放機車這事也要管，丙○○罵我三字經（幹你娘）後，又恐嚇我說，
    只要我走出管理室，我就死定了等語綦詳，核與證人即該大樓主任委員乙○○於
    警訊及偵審中結證稱：事發前幾天，他們為了通道的事吵架，本來我跟他們說由
    我解決就好，並有貼公告說明改善的情形，告訴人說那機車是被告的，我不確定
    那機車是誰的，但告訴人還是執意要去按被告家門鈴，所以雙方就有代溝了，事
    發當天，他們在管理室遇到就吵起來，我有跟告訴人說這件事我處理就好，但告
    訴人與被告丙○○都激動並罵的很大聲，被告丙○○有罵三字經（幹你娘），後
    來我就他們到外面談，告訴人不願出去，所以被告丁○○○才拉告訴人要出去確
    認停放在安全通道之機車並不是被告家的，告訴人不願出去拉住管理室的桌子，
    也有聽到被告丙○○跟告訴人說若她出去管理就死定了，我距離丙○○等人約五
    、六公尺，我與丁○○○、丙○○無仇恨或糾紛等語（見九十一年五月十一日警
    訊筆錄、九十一年六月二十日偵訊筆錄、本院九十一年十月一日訊問筆錄）相符
    ，而衡以證人乙○○與告訴人甲○○、被告丁○○○、丙○○等人間宿無仇恨怨
    懟一情，亦為告訴人甲○○及被告二人所不否認，證人乙○○當無甘冒偽證罪責
    ，杜撰事實惡意設詞誣陷被告二人或偏頗任何一方之理，且證人乙○○所述又核
    與告訴人甲○○前開指訴等情大致相符，是以證人乙○○之證詞及告訴人之指訴
    均屬可採。
  (二)被告丁○○○雖以前揭情詞置辯，惟告訴人甲○○本無義務隨被告丁○○○前往
    該大樓管理室外，查看確認停放於該處之機車是否為被告二人所有，而被告丁○○○竟仍以手強拉告訴人甲○○左手之強暴方式，欲迫使告訴人甲○○前往查看
    ，顯已著手於強制罪之強暴行為無疑，雖因告訴人甲○○勾住管理室櫃台而未能
    得逞，然此並無礙於被告丁○○○所犯強制罪構成要件之成立，僅生影響既未遂
    之結果而已，是被告丁○○○前開所辯，當屬推諉卸責之詞，亦無可採。
(三)另證人戊○雖於本院審理中證述：我與告訴人及被告二人都認識，我們是鄰居，
    事發當天我有在場，好像是因為車子的事情爭吵，雙方都有大聲，好像是因為車
    子的事情有爭吵，我沒有注意他們爭吵的內容，沒有聽到丙○○罵三字經，也沒
    聽到丙○○對告訴人說，若走出管理室她就死定了，我有看到他們爭吵完等云。
    惟觀以證人戊○之證詞以查，其既與兩造係鄰居，且案發當時又全程在場，自應
    發揮鄰里美德了解兩造爭辯內容所在並加以排解，不料在兩造爭吵都非常大聲之
    情況下，卻對渠等爭吵內容毫無注意，然又對被告丙○○並沒有說出三字經及恐
    嚇言語一情如此肯定！是其所述顯與常理有悖，不足以採為有利被告丙○○之認
    定。
  (四)綜上所述，被告丁○○○確有強拉告訴人甲○○，及被告楊承確有公然以「幹你
    娘」等三字經言語辱罵及出言恫嚇告訴人甲○○之行為均堪以認定。被告二人前
    開所辯，均屬事後避重就輕推諉卸責之詞，殊無可採。本件事證已臻明確，被告
    二人之犯行，均堪認定，應予依法論科。
三、查被告丁○○○強拉告訴人甲○○，欲使其至管理室外察看，但因告訴人甲○○
    以右手勾住櫃臺而未得逞，已屬著手於強暴行為之實施，但未至使人行無義務之
    事之結果，核被告丁○○○所為，係犯刑法第三百零四條第二項、第一項之強制
    未遂罪；核被告丙○○所為，係犯刑法第三百零九條之公然侮辱人罪、第三百零
    五條之以加害生命、身體之事恐嚇他人致生危害於安全罪。又被告丁○○○已著
    手於強暴行為之實行而不遂，依刑法第二十六條前段之規定，減輕其刑。又被告
    丙○○所犯前開二罪，犯意各別，罪名互殊，應予分論併罰。爰審酌被告丁○○○、丙○○與告訴人甲○○因停車糾紛發生爭吵，不知以理性方式溝通，竟即分
    別以強拉、公然辱罵及口出惡言之方式對待告訴人甲○○，行為誠屬不該，惟念
    被告二人均無犯罪前科，有臺灣高等法院被告全國前案紀錄表可參，素行尚佳，
    應因一時氣憤失慮，致罹刑典等一切情狀，分別量處如主文所示之刑，並諭知如
    易服勞役之折算標準，並就被告丙○○所宣告罰金刑部分，定其應執行之刑，以
    資懲儆。
四、公訴意旨另以：被告丙○○出手拉住告訴人甲○○頭髮上下甩動，致告訴人甲○○受有頭部外傷之傷害，因認被告丙○○另涉犯刑法第二百七十七條第一項之傷
    害罪嫌云云。
五、按犯罪事實應依證據證據認定之，無證據不得推定其犯罪事實，刑事訴訟法第一
    百五十四條定有明文。又事實之認定，應憑證據，如未能發現相當證據，或證據
    不足以證明，自不能以推測或擬制之方法，為裁判基礎（最高法院四十年台上字
    第八六號判例參照）；而告訴人之告訴，係以使被告受刑事訴追為目的，是其陳
    述是否與事實相符，仍應調查其他證據以資審認（最高法院五十二年台上字第一
    三００號判例參照），易言之，即藉由補強證據之存在，以增強或擔保告訴人陳
    述之證明力（最高法院八十七年度台上字第二一七六號判決要旨參照）。且認定
    犯罪事實所憑之證據，雖不以直接證據為限，間接證據亦包括在內，然無論直接
    證據或間接證據，其為訴訟上之證明，須於通常一般之人均不致有所懷疑，而得
    確信其為真實之程度者，始得據為有罪之認定，倘其證明尚未達此一程度，而有
    合理之懷疑存在而無從使事實審法院得有罪之確信時，即應由法院為諭知被告無
    罪之判決（最高法院七十六年台上字第四九八六號判例參照）。
六、本件公訴人認被告丙○○涉有此部分傷害罪嫌，係以告訴人甲○○之指述及驗傷
    診斷書一紙為其主要依據。訊據被告丙○○則堅詞否認有何公訴人所指此部分之
    犯行，辯稱：伊沒有打告訴人甲○○等語。經查，告訴人甲○○雖指述其因被告
    丙○○之毆打而受有頭部外傷之傷害，並提出高雄縣立鳳山醫院九十一年五月二
    日診斷證明書一紙為證，然經本院函詢高雄縣立鳳山醫院告訴人甲○○於九十一
    年四月十六日就醫時所受之傷勢為何，經該院函覆：「病患甲○○於民國九十年
    四月十六日晚上十時左右，由消防局救護車送至本院，病患自訴被人壓頭捶打，
    經理學檢查，暫無腦神經損傷之症狀，給予頭部受傷須知，告知如有明顯之症狀
    ，需再到醫院，安排電腦斷層檢查。」等語，有高雄縣立鳳山醫院九十一年十月
    十七日（九一）長庚鳳山院字第○○九五號函及病歷在卷可參，顯見告訴人甲○○當時並未檢出有何頭部外傷或腦神經損傷之情形，且告訴人甲○○亦自承：「
    我主要是因為頭暈才去醫院，還有頭痛，當時醫生沒有檢查外部傷口。」等語（
    見本院九十一年十月二十九日審判筆錄），益徵告訴人甲○○係因頭暈、頭痛就
    醫，並無何頭部「外傷」之節，而告訴人甲○○所主訴頭暈、頭痛，既經院方檢
    驗並無腦神經損傷之症狀，告訴人甲○○又無何頭部之外傷可言，是難認告訴人
    甲○○有何因被告丙○○之毆打而受「傷」之情。從而，告訴人甲○○既未成傷
    ，則被告丙○○所為自與刑法第二百七十七條第一項之構成要件不符。此外，本
    院復查無其他積極證據足資認定被告丙○○確有公訴人所指此部分傷害之犯行，
    原應為無罪之諭知，惟公訴意旨認此部分與前開有罪科刑部分有方法目的之牽連
    犯關係，屬裁判上之一罪，爰不另為無罪之諭知。
據上論斷，依刑事訴訟法第二百九十九條第一項前段，刑法第二十六條前段、第三百
零四條第二項、第一項、第三百零九條第一項、第三百零五條、第五十一條第七款、
第四十二條第二項，罰金罰鍰提高標準條例第一條前段、第二條，判決如主文。
本案經檢察官李宛凌到庭執行職務。
中      華      民      國    九十一    年     十一     月      八      日
                                  臺灣高雄地方法院刑事庭
                                      法  官    曾  淑  娟
右正本證明與原本無異。
如不服本判決，應於判決送達後十日內，向本院提出上訴狀。
                                      書記官    呂  怜  勳
中      華      民      國    九十一    年     十一     月      八      日
附錄本判決論罪科刑法條：
中華民國刑法第三百零四條
 (強制罪)
以強暴、脅迫使人行無義務之事或妨害人行使權利者，處三年以下有期徒刑、拘役或
三百元以下罰金。
前項之未遂犯罰之。
中華民國刑法第三百零五條
 (恐嚇危害安全罪)
以加害生命、身體、自由、名譽、財產之事，恐嚇他人致生危害於安全者，處二年以
下有期徒刑、拘役或三百元以下罰金。
中華民國刑法第三百零九條
 (公然侮辱罪)
公然侮辱人者，處拘役或三百元以下罰金。
以強暴犯前項之罪者，處一年以下有期徒刑、拘役或五百元以下罰金。
